---
title: "テキスト前処理<br> + 形態素解析 in R"
author: "岸山 健"
date: '`r format(Sys.time(), "%Y/%m/%d %H:%M")`'
output:
  ioslides_presentation:
      transition: faster
---

<!-- 
library ('rmarkdown'); render('report.Rmd')
fig.align: center
-->

```{r setup, include=FALSE}
# セットアップチャンク
# パッケージのロード，データ読み込みなど，Rオプション設定など
# options(width = 1000)
# dat = read.table("hoge")
# 全てのコードチャンクに適用されるオプション
# knitr::opts_chunk$set(warning=FALSE)
# knitr::opts_chunk$set(message=FALSE)
# knitr::opts_chunk$set(echo=FALSE)
knitr::opts_chunk$set(
    # echo = FALSE,
    message = FALSE,
    warning = FALSE,
    fig.align='center',
    fig.pos='H',
    dev = c("png", "svg"),
    dpi=500
)
library(DT)
library(dplyr)
library(magrittr)
library(purrr)
```

## テキスト前処理 + 形態素解析

形態素解析には大きく分けて2つのステップがあります。
与えられた文字列に対して在り得るトークン(単語)を得る作業と、
その得たトークンの組み合わせを考える作業です。

1. 共通接頭辞検索(徳永 2012, p.75)
    * データ構造:トライ木
    * 実装:テーブル

## Trie木のテーブル {.smaller}

```{r}
trie <- read.table("trie.tsv",sep='\t', header=TRUE)
trie[is.na(trie)] <- -1
```

```{r,echo=FALSE}
datatable(trie,options = list(pageLength=9))
```

## トライ木の探索 {.smaller}

* 与えられた単語の頭から調べて、たどったノードのidを返す。

```{r}
search4pids <- function(key, trie){
    state <- 0
    # 通ったパスをstatsに保存
    states=c(state)
    key.len <- nchar(key)
    for (i in 1:key.len){
        k_i <- substring(key, i, i)
        if( !(k_i %in% colnames(trie)) ){
            return(states)
        }
        next_s <- as.numeric(subset(trie, trie$pid==state)[k_i])
        if (next_s == -1){
            break
        }else{
            state=as.numeric(next_s)
            states=c(states, state)
        }
    }
    return(states)
}
```

## 実装(トライ木の探索) {.smaller}

* trieは辞書のテーブル
* 全て得なくてはならない

```{r}
# たべた
key="たべものが体質にあった"
search4pids(key, trie)
```

## Trie木のテーブル {.smaller}

文字列を自動的に要因として扱う。unlistすると要因だから数値に変換される。

```{r}
pid2lex <- read.table("pid2lex.tsv",sep='\t', header=TRUE,
                      stringsAsFactors=FALSE)
datatable(pid2lex,options = list(pageLength=9))

# lexを返す関数を
# まず.dfをとって
# さらにに.pidをとって返す
lex.by.pid <- function(.df) function(.pid) {
    if ( !(.pid %in% .df$pid)){
        return("")
    }else{
        .df %>% filter(pid==.pid) %>% 
        # selectではない
        pull(lex) %>% 
        return() 
    }
}
#flatten %>%as.character() %>% 

key="たべものが体質にあった"
search4pids(key, trie) %>% map(., lex.by.pid(pid2lex)) %>% unlist
```

## 辞書の参照

```{r}
dictionary <- read.table("dictionary.tsv",sep='\t', header=TRUE,
                      stringsAsFactors=FALSE)
datatable(dictionary,options = list(pageLength=9))

dict.by.lex <- function(.df) function(.lex) {
    .df %>% filter(`見出し`==.lex) %>% return() 
}

search4pids(key, trie) %>% 
    # 0を除去する無名関数
    (function(l) return(l[l!=0])) %>%
    map(., lex.by.pid(pid2lex)) %>%
    # 空の入力を除去する無名関数""
    (function(l) return(l[l!=""])) %>%
    map(.,dict.by.lex(dictionary))
```

## ちょっと関数化しておく

```{r}
common_prefix_serch <- 
    function(.key, .trie, .pid2lex, .dictionary) {
        search4pids(.key, .trie) %>% 
        (function(l) return(l[l!=0])) %>%
        map(., lex.by.pid(.pid2lex)) %>%
        (function(l) return(l[l!=""])) %>%
        map(., dict.by.lex(.dictionary))}
common_prefix_serch(key, trie, pid2lex, dictionary)

```

## 先頭から辞書引き

```{r}
# 頭からの辞書引き
lookup <- function(.str){
    key.len <- nchar(key)
    for (i in 1:key.len){
        k_i <- substring(key, i, key.len)
        words <- common_prefix_serch(k_i, trie, pid2lex, dictionary)
        print(i)
        for (word in words){
            print(word)
        }
    }
}
lookup(key)
```

## グラフ構築

* googleの方法
* 無名はスロットは使わない

スロット: representation
スロットのデフォルト: prototype関数
与え方: new関数でインスタンスを作る
取り出し方: `@`でメンバ変数にアクセスできる。

始まり位置、文字列、コストを持つ

前があるとも後ろがあるとも限らないので、
とりあえず単ノードを作る。
prevもafterもいらない。idで見れば分かるのだから。

```{r}
# デフォルトでprevにBOSを持つ
setClass(
    "Node",
    representation(
        start_pos = "numeric",
        end_pos = "numeric",
        lex = "data.frame",
        pos = "character",
        score = "numeric"
    ),
    prototype(
        score=0
    )
)
```

```{r}
# BOSを単語登録する
key.len <- nchar(key)
graph <- list(c(new("Node",start_pos=0,end_pos=1, lex="BOS" ,score=0)))
graph[[key.len+2]] <- list(
    new("Node",start_pos=key.len+2,end_pos=key.len+3,lex="EOS",score=0)
)
graph

# graph[[key.len]] = c(graph[[key.len]],graph[[key.len]])

for (i in 1:key.len){
    k_i <- substring(key, i, key.len)
    words <- common_prefix_serch(k_i, trie, pid2lex, dictionary)
    for (word in words){
        for (i in 1:nrow(word)){
            print(word[i,])
            word.i <- word[i,]
            start=i+1
            end = i+1+nchar(word.i$見出し)
            entry = word.i$見出し
            node <-
                new("Node", start_pos=start, end_pos=end, lex=word.i)
            graph[[start]] <- c(graph[[start]],node) 
        }
    }
}

graph
key
lookup(key)
```
